【裁判字號】    96,上訴,535
【裁判日期】    970527
【裁判案由】    誣告等
【裁判全文】
臺灣高等法院刑事判決                 96年度上訴字第535號
上  訴  人
即自 訴 人  甲○○
自訴代理人  王東山律師
自訴代理人  許富雄律師
自訴代理人  鄭穎律師
被      告  乙○○
                      9號（
選任辯護人  林世超律師
上列上訴人因誣告等案件，不服臺灣臺北地方法院95年度自字第
121號，中華民國95年11月30日第一審判決，提起上訴，本院判
決如下：
    主  文
原判決撤銷。
乙○○意圖他人受刑事處分，向該管公務員誣告，處有期徒刑貳
月，減為有期徒刑壹月。
    事  實
一、乙○○為三立機械有限公司（設宜蘭縣蘇澳鎮○○○路12之
    17號，下簡稱「三立公司」）之負責人。於民國82年間與興
    松有限公司（負責人為自訴人甲○○，設臺北市○○街208
    巷70弄1號1樓，下簡稱「興松公司」）簽訂工程合約書，以
    新臺幣（下同）二千萬元之總價承攬興松公司之「新設三立
    方公尺拌合廠全套工程設備」，嗣追加主機臺及水泥桶支撐
    架之工程，追加工程款為一百四十五萬六千九百三十八元（
    內含營業稅），依約應於興松公司土木基礎完成清場後起45
    天完成，詎三立公司非但施工遲延，竟交付舊品，興松公司
    乃不予驗收，並對本件被告乙○○提起詐欺之自訴（臺灣臺
    北地方法院88年自字第855號），經本院於91年2月8日判處
    詐欺罪確定（本院90年度上易字第2394號）在案，乙○○已
    明知自訴人之興松公司遲未付款，係因興松公司認三立公司
    以舊品代替新品而拒絕給付，竟意圖使自訴人受刑事處分，
    於88年間已收受第一、二期工程款共計1000萬元，另自興松
    公司收受700萬元，僅餘第四期工程款300萬元及追加工程款
    145萬6938元，由三立公司對本件自訴人甲○○向台北地方
    法院提起詐欺自訴，經該院以88年自字第1072號審理，誣指
    甲○○屢次拒絕付款，迄未給付，並由甲○○代表興松公司
    就700萬元提起民事訴訟，請求三立公司應返還700萬元，以
    達其拒付工程款之目的，認本件自訴人甲○○有刑法第339
    條第1項之詐欺罪嫌云云，經臺灣臺北地方法院就甲○○涉
    犯詐欺部分無罪，本件被告乙○○不服代表三立公司上訴，
    復經本院以91年度上易字第2543號判決駁回上訴確定。
    理  由
一、訊據被告對於上揭關於以自訴人為被告向臺灣臺北地方法院
    提起自訴詐欺（該院88年度自字第1072號）復經本院以91年
    度上易字第2543號判決無罪確定各節直承不諱。惟否認伊有
    誣告行為，並辯稱自訴人甲○○所交付予三立公司之700萬
    元係第三期工程款600萬元及部分第四期工程款，絕非向興
    松公司之借款，且被告亦無以舊品充當新品之違約等語，經
    查：
  (一)按詐欺罪係以意圖為自己或他人不法之所有，以詐術使人為
    財物之交付為其成立要件。本件被告並不否認自訴人已給付
    第一、二期工程款合計一千萬元，並另自興松公司收受700
    萬元，僅剩第四期工程款及追加款1百多萬元，其已收受興
    松公司共計1700萬元，縱自訴人於另民事案中主張為借款而
    請求返還，但被告之公司亦有以之抵付工程款之可能，況被
    告已主張為工程款，而收受自興松公司，則被告僅有收受他
    人付款之事實，渠並無因自訴人之詐術而陷於錯誤之情事，
    此為被告乙○○於對自訴人甲○○詐欺案時所已明知。
  (二)況本件自訴人所營興松公司之所以拒絕繼續給付工程款，乃
    因被告乙○○所營三立公司未依債務本旨履行，主張被告給
    付有瑕疵，早於88年間即對被告乙○○提出詐欺之訴（臺灣
    臺北地方法院88年度自字第855號），並經本院認定以舊品
    充當新品判以詐欺得利罪確定（本院90年度上易字第2394號
    ），其既明知自訴人甲○○所營公司就其貨品具有瑕疵而拒
    絕繼續付款，其無不法意圖亦未施用何等詐術，被告不能諉
    為不知，其僅以自訴人尚欠少數工程款而提起詐欺訴訟，其
    意圖甲○○受刑事處分至明。
  (三)另被告以自訴人就700萬元主張為三立公司之借款而提起民
    事訴訟。惟被告既主張其為工程款而非借款，則興松公司既
    願給付700萬元充當工程款，其無詐欺意圖及詐術益明。茍
    係借款而為自訴人甲○○起訴請求返還，則其所欠工程款仍
    然存在，且被告已明知興松公司主張工程貨品具有瑕疵而雙
    方各有爭執，被告當知甲○○並非意圖詐欺，自不得僅以自
    訴人甲○○以民事程序起訴請求返還借款，即據以推定甲○
    ○有詐欺意圖，或施用訴訟手段以達詐欺目的。
  (四)末查被告乙○○既已明知自訴人興松公司尚餘部分工程款未
    付，而其拒付原因在於工程貨品具有瑕疵，渠竟對之提起詐
    欺訴訟，其意圖他人受刑事處分之犯意至明。復誣指被告以
    詐術以詐術使其陷於錯誤而為工程之施作，被告誣告犯行明
    確，應予依法論科。
二、核被告所為係犯刑法第169條第1項之誣告罪，原審疏於詳酌
    ，認被告主觀上對於自訴人甲○○拒付工程尾款及訴請返還
    700萬元之真正原因有所懷疑而提起自訴，非明知不實而故
    為虛捏事實申告，主觀上無誣告犯意云云而為被告無罪之判
    決，尚有未合。自訴人上訴執此指摘原判決不當，為有理由
    ，應由本院撤銷原判決，另為判決。爰審酌被告之素行，犯
    罪動機肇因於合約糾紛，危害之程度及犯罪後之態度等一切
    情狀，量處有期徒刑二月，並依中華民國96年罪犯減刑條例
    第2條第1項第3款規定減為有期徒刑一月，以昭炯戒。
據上論斷，應依刑事訴訟法第369條第1項、第364條、第299條第
1項前段，刑法第169條第1項，中華民國96年罪犯減刑條例第2條
第1項第3款，判決如主文。
中    華    民    國    97    年    5     月    27    日
                  刑事第八庭審判長法  官  鄭文肅
                                  法  官  張明松
                                  法  官  蔡光治
以上正本證明與原本無異。
如不服本判決，應於收受送達後十日內向本院提出上訴書狀，其
未敘述上訴之理由者並得於提起上訴後十日內向本院補提理由書
（均須按他造當事人之人數附繕本）。
                                  書記官  陳韋杉
中    華    民    國    97    年    6     月    5     日
中華民國刑法第169條
（誣告罪）
意圖他人受刑事或懲戒處分，向該管公務員誣告者，處7年以下
有期徒刑。
意圖他人受刑事或懲戒處分，而偽造、變造證據，或使用偽造、
變造之證據者，亦同。


司法院資訊處製作；財團法人民間司法改革基金會備份。
